臺灣高等法院民事判決　　　　　　　　　96年度上易字第46號
上　訴　人　昱鋒數位股份有限公司
法定代理人　甲○○
被　上訴人　乙○○
訴訟代理人　蕭顯忠律師
上列當事人間返還代墊款事件，上訴人對於中華民國95年12月7
日臺灣臺北地方法院95年度訴字第9206號第一審判決提起上訴，
經本院於96年4月10日言詞辯論終結，判決如下：
    主  文
上訴駁回。
第二審訴訟費用新台幣玖仟伍佰捌拾伍元由上訴人負擔。
    事實及理由
一、被上訴人起訴主張：其為日本Radius公司之駐台灣代表人，
    於民國（下同）94年10月間代表Radius公司向上訴人訂購讀
    卡機6,000台，上訴人先出貨3,000台，Radius公司並已依約
    付款，上訴人原預定於95年5月間再出貨3,000台，惟因上訴
    人與Radius公司互不信任，上訴人要求先收到第2批貨款新
    台幣（下同）584,417元（下稱系爭貨款）後始願讓第2批貨
    物通關，而Radius公司則表示於收到第2批貨物後始願給付
    系爭貨款，被上訴人為使該筆交易順利完成，乃表示願代
    Radius公司先行墊付系爭貨款予上訴人，上訴人則應允於收
    到Radius公司所支付之貨款後，隨即歸還該墊款予被上訴人
    。被上訴人遂委請其母於95年5月17日匯款584,417元至上訴
    人在華南銀行中華路分行所開立帳號000000000000號帳戶（
    下稱系爭帳戶），並以電子郵件通知上訴人及請求辦理通關
    ，上訴人亦以電子郵件回覆已辦理通關手續，並再度確認於
    Radius公司之系爭貨款入帳後，即於次工作日將上開墊款全
    數返還予被上訴人。Radius公司已於95年5月18日將美金17,
    560.37元（折合新台幣584,417元）匯入系爭帳戶以支付系
    爭貨款，詎上訴人竟拒絕返還上開墊款予被上訴人，經被上
    訴人催告仍置之不理，爰依兩造間之約定及民法第179條之
    規定，請求上訴人給付584,417元，並加付法定遲延利息等
    語。原審為被上訴人勝訴之判決，被上訴人對於上訴人之上
    訴則聲明駁回上訴。
二、上訴人則以：其與Radius公司前已多次交易，因Radius公司
    尚積欠上訴人貨款逾134萬元，上訴人遂於本次交易堅持由
    Radius公司先行付款，始願出貨，嗣上訴人於95年5月17日
    收到系爭貨款後，隨即依約出貨。兩造間並無被上訴人所指
    代墊貨款之約定，而被上訴人既係為Radius公司給付系爭貨
    款，上訴人基於買賣之法律關係受領該貨款，自無不當得利
    可言。至Radius公司嗣於95年5月18日所匯款項，乃係用以
    清償先前所積欠之貨款，上訴人受領該筆款項，亦不構成不
    當得利，是被上訴人本件請求顯無理由等語，資為抗辯。原
    審為上訴人敗訴之判決，上訴人不服，提起上訴，聲明：(一)
    原判決廢棄。(二)被上訴人在第一審之訴及假執行之聲請均駁
    回。
三、經查被上訴人主張其為Radius公司之駐台灣代表人，於94年
    10月間代表Radius公司向上訴人訂購讀卡機6,000台，上訴
    人先出貨3,000台，其餘3,000台則預定於95年5月間出貨，
    因上訴人要求於收到系爭貨款後始願讓第2批貨物通關，而
    Radius公司則表示於收到第2批貨物後始願給付系爭貨款，
    被上訴人乃委請其母於95年5月17日匯款584,417元至上訴人
    之系爭帳戶，上訴人即於當日辦理通關手續，而Radius公司
    亦於95年5月18日將美金17,560.37元匯入系爭帳戶等情，有
    電子郵件、傳真函、匯款回條及外國送金依賴書兼告知書可
    稽（見原審卷第6至11頁），復為上訴人所不爭執，均堪信
    為真實。
四、被上訴人主張兩造約定由被上訴人先行為Radius公司代墊系
    爭貨款，俟上訴人收到Radius公司所給付之系爭貨款後，再
    將該筆墊款返還予被上訴人等語，並提出以上訴人之負責人
    甲○○名義於95年5月17日所發致被上訴人之電子郵件（下
    稱系爭電子郵件）為證（見原審卷第9頁），惟為上訴人所
    否認。經查：
　(一)上訴人自認被上訴人於95年5月17日所為匯款係用以支付系
    爭貨款，而其於95年5月18日收到Radius公司所匯款項後，
    經向Radius公司查詢，據該公司回覆該筆款項亦係用以支付
    系爭貨款（見原審卷第32、33頁），是被上訴人主張其所為
    上開匯款係先為Radius公司代墊系爭貨款一節，堪信為真實
    。
  (二)被上訴人於95年5月17日匯款後，即以電子郵件致甲○○，
    內載：「NT$584,417已匯入貴公司 (指上訴人)帳號，請盡
    快幫忙做電放動作，電放資料請幫忙傳到日本，以利通關，
    謝謝。另外，請提供貴公司收據」，而系爭電子郵件則係回
    覆上開郵件，內載：「已辦理，待報關行回覆中。當貴公司
    款項入帳後，次工作日將全數匯回」。又查系爭電子郵件之
    發文信箱「jim@ skylight-digital.com」係甲○○專用，
    此為上訴人所自認（見原審卷第77頁反面），而該電子郵件
    副本收受信箱「lisa@skylight -digital.com」係甲○○之
    助理楊淑萍所使用之信箱，另副本收受信箱「simon@skylig
    ht-digital.com」則為甲○○之父陳楊成所使用之信箱，亦
    據證人楊淑萍及陳楊成在原審證述屬實（見原審卷第78頁）
    ；而上訴人於95年10月12日原審言詞辯論期日當庭檢視被上
    訴人之電腦，確認該電腦中確有系爭電子郵件（見原審卷第
    33頁）；上訴人復自認於95年5月17日下午3時56分24秒確有
    自其上開電子郵件信箱發信至被上訴人電子郵件信箱及證人
    楊淑萍、陳楊成之上開電子郵件信箱（見原審卷第77頁反面
    ）；又經證人楊淑萍於95年11月23日原審言詞辯論期日到場
    證稱：「有（收到甲○○發來之系爭電子郵件）。副件內容
    所指「貴公司」為Radius公司，第4行（指『當貴公司款項
    入帳後，次工作日將全數匯回』文字）我當時沒有注意，甲
    ○○通知我該公司會有匯款」等語，及證人陳楊成證稱：「
    好像有（收到系爭電子郵件）。內容不太清楚」等語後，上
    訴人即當庭表示對系爭電子郵件之真正不爭執（見原審卷第
    78頁），綜合上開事證，堪認系爭電子郵件係屬真正。則依
    系爭電子郵件所載內容，被上訴人據以主張上訴人有同意於
    收到Radius公司所給付之系爭貨款後，即將上開墊款返還予
    被上訴人，應屬可取。
  (三)上訴人雖抗辯Radius公司尚積欠上訴人貨款1,349,326元，
    且其因與Radius公司間尚有交易糾紛，而對Radius公司有損
    害賠償請求權存在等語，並提出對帳單、發票、出貨提單、
    訂單、上訴人95年6月5日致Radius公司及被上訴人之函文暨
    掛號郵件收件回執為證（見原審卷第70至74頁，本院卷第16
    至18頁），然上訴人所為此部分之抗辯縱然屬實，亦係上訴
    人得否向Radius公司請求給付之問題，上訴人尚不能執此拒
    絕返還被上訴人所為上開墊款。
五、綜上所述，被上訴人依據兩造間之約定，請求上訴人返還代
    墊款584,417元，及自起訴狀繕本送達翌日即95年8月30日起
    至清償日止，按年息5%計算之利息，為有理由，應予准許。
    從而，原審所為上訴人敗訴之判決，核無違誤，上訴意旨指
    摘原判決不當，求予廢棄改判，為無理由，應予駁回。
六、至兩造其餘之攻擊或防禦方法及未經援用之證據，經本院斟
    酌後，認為均不足以影響本判決之結果，自無逐一詳予論駁
    之必要，併此敘明。
七、據上論結，本件上訴為無理由，依民事訴訟法第449條第1項
    、第78條，判決如主文。
中　　華　　民　　國　　96　　年 　 4　　 月　　30　　日
                    民事第四庭
                        審判長法  官  張劍男
                              法  官  丁蓓蓓
                              法  官  彭昭芬
正本係照原本作成。
不得上訴。
中　　華　　民　　國　　96　　年　　4 　　月　　30　　日
                              書記官  丁華平
